臺灣新竹地方法院交通事件裁定　　　　100年度交聲字第290號
移送機關即
原處分機關　交通部公路總局新竹區監理所新竹市監理站
異　議　人
即受處分人　許昭燕
上列異議人即受處分人因違反道路交通管理處罰條例案件，對於
交通部公路總局新竹區監理所新竹市監理站民國100年7月13日竹
監新四字第裁51-E00000000號裁決書，聲明異議，本院裁定如下
：
    主  文
原處分撤銷。
許昭燕汽車駕駛人，駕駛汽車經測試檢定酒精濃度超過規定標準
，記違規點數伍點，並接受道路交通安全講習。
    理  由
一、(1)按受處分人，不服主管機關所為之處分，得於接到裁決書
    之翌日起20日內，向管轄地方法院聲明異議；又交通法庭認
    為聲明異議有理由者，應以裁定將原處分經聲明異議部分撤
    銷，並自為裁定，道路交通管理處罰條例第87條第1項、道
    路交通事件處理辦法第19條前段分別定有明文。(2)次按汽車
    駕駛人飲用酒類或其他類似物後其吐氣所含酒精濃度超過每
    公升0.25毫克或血液中酒精濃度超過0.05%以上，不得駕車
    ；又汽車駕駛人，駕駛汽車經測試檢定有酒精濃度超過規定
    標準之情形者，處新臺幣（下同）15,000元以上60,000元以
    下罰鍰，並當場移置保管該汽車及吊扣其駕駛執照1年，並
    應接受道路交通安全講習；再領有汽車駕駛執照之汽車駕駛
    人，除駕駛聯結車、大客車、大貨車外之非其駕駛執照種類
    之車輛，違反本條例及道路交通安全規則之規定，應受吊扣
    駕駛執照情形時，無因而肇事致人受傷或重傷者，記違規點
    數五點，道路交通安全規則第114條第2款、道路交通管理處
    罰條例第35條第1項第1款、第24條第1項第2款、第68條第2
    項分別定有明文，此先予敘明之。
二、原處分意旨略以：異議人即受處分人許昭燕於民國99年6月2
    5日晚上9時27分許，駕駛車牌號碼9651－FK號自小客車行經
    新竹市○○路277號前，因酒後駕車，經警方實施呼氣酒測
    值為0.99mg/l，經新竹市警察局第二分局東勢派出所警員曾
    志文填製竹市警交字第E00000000號舉發違反道路交通管理
    事件通知單（下稱違規通知單），原處分機關調查後認異議
    人有前開違規行為，乃依道路交通管理處罰條例第35條第1
    項第1款、第68條第2項、第24條第1項第2款（原處分漏載第
    24條第1項第2款）之規定，裁處異議人罰鍰49,500元，記違
    規點數5點，並應參加道路交通安全講習等語。
三、異議意旨略以：伊因違背安全駕駛致交通危險罪案件，經臺
    灣新竹地方法院檢察署以99年度速偵字第1036號（99年度緩
    字第1028號），緩起訴處分1年，於99年7月13日確定，並應
    於99年7月13日至100年5月12日前，提供80小時勞務，已於1
    00年2月24日完成緩起訴處分，於100年7月12日期滿。因監
    理所罰單49,000元，請求法官原諒伊的過錯，免除紅單的罰
    款，爰依法聲明異議等語。
四、本件異議人許昭燕之酒後駕車係一個交通違規行為，有關其
    違規行為處罰效果之罰鍰、施以道路交通安全講習與記違規
    點數等，係依據同一法律規定（即道路交通管理處罰條例第
    35條第1項第1款、第24條第1項第2款、第68條第2項）所為
    之處罰，其處罰方式雖有3種，但實際上為單一處分，無法
    割裂，與該項交通違規行為是否存在亦均無從分離，法院於
    審理時，應先確定異議人是否確有交通違規行為事實，再決
    定原處分機關所適用之法律有無錯誤。從而，異議人雖陳明
    僅就酒後駕車違規罰鍰部分聲明異議，其餘處罰部分並未提
    及，惟該記違規點數及施以道路交通安全講習部分，與其酒
    後駕車交通違規行為是否存在既無從分離，法院自應全部予
    以審理，合先敘明（臺灣高等法院98年法律座談會第23號提
    案研討結果參照）。
五、經查：
（一）異議人於上揭時、地酒後駕車，經警測得其呼氣酒精濃度
      超過標準值（每公升0.99毫克），並經警舉發「酒後駕車
      」違規，其所涉犯刑法第185條之3公共危險罪，經台灣新
      竹地方法院檢察署檢察官於99年6月30日以99年度速偵字
      第1036號為緩起訴處分，其期間為1年，異議人並應於緩
      起訴處分確定之後10個月內，向指定之政府機關、政府機
      構、行政法人、社區或其他符合公益目的之機構或團體提
      供80小時之義務勞務，依職權送請再議，經臺灣高等法院
      檢察署以99年度上職議字第9425號處分書駁回再議確定，
      緩起訴期間為99年7月13日起至100年7月12日止，異議人
      並於100年2月24日已完成義務勞務80小時，且緩起訴期間
      業已屆滿未經撤銷等情，有台灣新竹地方法院檢察署檢察
      官執行緩起訴處分命令通知書、99年度速偵字第1036號緩
      起訴處分書、台灣高等法院檢察署99年度上職議字第9425
      號處分書、台灣新竹地方法院檢察署100年7月1日竹檢家
      執制99緩1028字第19600號函、99年度緩護勞字第171號緩
      起訴處分義務勞務執行手冊、新竹縣福興國民小學100年3
      月7日新福總字第1000000520號函暨其所附台灣新竹地方
      法院檢察署辦理義務勞務工作日誌、違規通知單、酒精濃
      度測試單、及台灣高等法院被告前案紀錄表等附卷可參，
      並經本院依職權調閱上開偵查卷宗核閱無訛，是異議人酒
      後超過規定標準駕駛動力交通工具而為警查獲，而受緩起
      訴處分期滿並確定之事實，均堪認定。
（二）按94年2月5日公布，於95年2月5日施行之行政罰法第26條
      規定：「一行為同時觸犯刑事法律及違反行政法上義務規
      定者，依刑事法律處罰之。但其行為應處以其他種類行政
      罰或得沒入之物而未經法院宣告沒收者，亦得裁處之。前
      項行為如經不起訴處分或為無罪、免訴、不受理、不付審
      理之裁判確定者，得依違反行政法上義務規定裁處之。」
      。又其他種類行政罰，係指違反行政法上之義務應受「裁
      罰性」之「不利處分」，依行政罰法第2條規定，包括限
      制或禁止行為之吊扣證照處分及警告性之講習處分在內。
      究其立法目的，一行為同時觸犯刑事法律及違反行政法上
      義務規定時，由於刑罰與行政罰同屬對不法行為之制裁，
      而刑罰之懲罰作用較強，故依刑事法律處罰，即足資警惕
      時，實無一事二罰再處行政罰之必要；且刑事法律處罰，
      由法院依法定程序為之，較符合正當法律秩序，應予優先
      適用，但罰鍰以外之沒入或其他種類行政罰，因兼具維護
      公共秩序之作用，為達行政目的，行政機關仍得併予裁處
      。
（三）復按緩起訴期間內，有下列情形之一者，檢察官得依職權
      或依告訴人之聲請撤銷原處分，繼續偵查或起訴：於期
      間內故意更犯有期徒刑以上刑之罪，經檢察官提起公訴者
      。緩起訴前，因故意犯他罪，而在緩起訴期間內受有期
      徒刑以上刑之宣告者。違背第253條之2第1項各款之應
      遵守或履行事項者，刑事訴訟法第253條之3第1項定有明
      文。準此可認，經檢察官為「緩起訴」處分者，於「緩起
      訴」之猶豫期間內，最終是否會被檢察官提起公訴，猶懸
      而未定，亦即「緩起訴」處分於猶豫期間內尚未具有實質
      之確定力，檢察官於緩起訴期間內，可對被告為繼續觀察
      ，如被告顯無反省警惕之情或根本欠缺反省警惕之能力，
      檢察官仍得依職權或依告訴人之聲請，將被告「緩起訴」
      處分撤銷，足見緩起訴處分顯與不起訴處分之性質不同。
      而行政罰法第26條明定「一行為不二罰」之原則，且應受
      行政罰之行為如經「不起訴處分或為無罪、免訴、不受理
      、不付審理」之裁判確定者，始得依違反行政法上義務規
      定裁處之，並未包括「緩起訴」處分在內；雖「緩起訴」
      處分之最終使被告免於刑事訴追之效果與「不起訴」處分
      之效果相同，行政罰法第26條第2項是否包括緩起訴處分
      情形，固非無疑，惟觀以被告須待緩起訴處分實質確定時
      ，才最終地確定免於受刑事訴追，亦即在緩起訴期間內即
      猶豫期間期滿前，該緩起訴處分仍有被撤銷之可能，此時
      原處分機關若依法為行政裁決，將使受處分人有同時遭受
      行政處罰及刑事訴追之危險，顯與行政罰法第26條規定之
      立法意旨相違背。且檢察官為緩起訴處分時，依刑事訴訟
      法第253條之2第1項規定對被告所為之指示及課予負擔，
      具有實質刑罰之效果，對被告具有財產減少及自由受限之
      影響，性質上可謂刑事處分，而緩起訴制度雖以特別預防
      為優先考量，但在具體個案決定上，實亦達到一般預防的
      作用及報應理念，基於一行為不二罰原則，異議人既已就
      其行為受到刑事處分，自不應因同一行為再受到國家的處
      罰（臺灣高等法院暨所屬法院96年法律座談會刑事類提案
      第36號研討結果參照）。準此，自行政罰法第26條規定立
      法意旨為有利於行為人之解釋，以及保障人民基本權，與
      法律規定明示其一排除其他原則之觀點，應認應受行政處
      罰之行為，關於罰鍰部分，同一事實如經緩起訴處分確定
      者，亦有行政罰法第26條明定一行為不二罰原則之適用。
      故檢察官為緩起訴處分時如已對異議人課予指示及負擔，
      應視為異議人已依刑事法律受到處罰，則於緩起訴處分確
      定後，除法律另有特別規定外，自不得再處以行政罰鍰。
      從而，汽車駕駛人之酒後駕車行為，經測試檢定酒精濃度
      超過規定標準時，其既違反道路交通管理處罰條例第35條
      第1項第1款所定之行政法上義務，同時又觸犯刑法第185
      條之3公共危險罪之刑事法律，則道路交通主管處罰機關
      依上開行政罰法第26條第1項但書規定，得對異議人處以
      其他種類行政罰之情形外，關於罰鍰部分，則應依行政罰
      法第26條及道路交通管理處罰條例第10條規定，移送地方
      法院檢察署處理。於移送後，除有行政罰法第26條第2項
      所定不起訴處分等事由或法律另有規定（此部分詳後述）
      ，得依違反行政法上義務規定另行裁處者外，即不得再依
      道路交通管理處罰條例第35條第1項第1款規定，裁處異議
      人罰鍰之行政罰。再者，附負擔之緩起訴處分對受處分人
      所產生之法律效果，檢察官依刑事訴訟法第253條之2第2
      項規定為緩起訴處分，課以被告金錢給付、勞務提供及處
      遇措施者，此等處分名義上雖非刑罰，仍是一種特殊之處
      遇措施，性質上已係實質制裁，造成被告財產減少、自由
      及人性尊嚴限制或義務增加等權利上不利之影響，是此類
      「特殊之處遇措施」性質上當屬干預人民自由之處分，實
      與刑事制裁無異，應可實質該當行政罰法第26條第1項所
      指「依刑事法律」之處罰，至屬明確。
（四）道路交通管理處罰條例第35條第8項雖定有汽車駕駛人經
      裁判確定，而處以罰金低於該條例第92條所訂最低罰鍰基
      準規定，應依該條例裁決繳納不足最低罰鍰部分之規定，
      惟檢察官以緩起訴命被告向指定之公益團體提供義務勞務
      ，並非命給付金錢，無比較基準，且與道路交通管理處罰
      條例第35條第8項經裁判確定處以罰金性質迥異，並無所
      謂差額可言，自無適用該條例之可能。準此，受處分人「
      酒精濃度超過規定標準」之違規行為，倘已依行政罰法第
      26條第1項前段規定受有刑事處罰，復無行政罰法第26條
      第2項規定所揭示「經不起訴處分或為無罪、免訴、不受
      理、不付審理之裁判確定者」此類未課予行為人實質上不
      利益負擔之情形，行政機關應不得就同一行為，再對受處
      分人為與刑罰相類之「罰鍰」處分（臺灣高等法院暨所屬
      法院99年法律座談會刑事類第37號提案研討結果參照）。
（五）本件異議人酒後超過規定標準而駕駛動力交通工具之行為
      ，同時涉犯道路交通管理處罰條例第35條第1項第1款規定
      ，及刑法第185條之3之公共危險罪，已獲台灣新竹地方法
      院檢察署檢察官為緩起訴處分，且處分期間期滿未經撤銷
      確定，異議人並依檢察官指示之負擔條件向新竹縣新豐鄉
      福興國民小學提供80小時之義務勞務等情，已如前述，此
      雖非刑法所定刑罰之種類，惟已對異議人之名譽、心理產
      生相當制約並影響其自由等權益，亦應可實質該當行政罰
      法第26條第1項所規定之「依刑事法律處罰」。是原處分
      機關依道路交通管理處罰條例第35條第1項第1款規定，對
      異議人上開酒後駕車之違規行為予以裁罰時，揆諸前揭說
      明，除其行為應處以其他種類行政罰即記違規點數5點、
      施以道路交通安全講習部分，乃為達成遏止酒後駕車之不
      法行為，維護道路交通用路權人之安全法益等行政目的所
      必要之不利處分，因兼具維護公共秩序之作用，仍得併予
      裁處外，依行政罰法第26條第1項前段規定，即應依刑事
      法律處罰之，不得再依道路交通管理處罰條例第35條第1
      項第1款之規定裁處罰鍰。是原處分機關就異議人酒後駕
      車之違規部分裁處異議人罰鍰49,500元部分，有違一事不
      二罰之原則，難謂適法。
六、綜上所述，異議人確有於前揭時地飲酒後駕駛自小客車之違
    規行為，則原處分機關依道路交通管理處罰條例第24條第1
    項第2款（原處分漏載）、第68條第2項之規定，裁處異議人
    記違規點數5點，並應參加道路交通安全講習之其他種類行
    政裁罰，於法尚無不合。惟原處分機關依道路交通管理處罰
    條例第35條第1項第1款規定裁處異議人罰鍰49,500元，實與
    行政罰法第26條第1項前段及道路交通管理處罰條例第35條
    第8項之規定意旨有違，又因本件酒後駕車為一個交通違規
    行為，罰鍰、記違規點數及施以道路交通安全講習部分均無
    從區分，從而，應認異議人提起本件異議為有理由，本院自
    應將原處分撤銷，自為裁處如主文第2項所示，以期適法。
七、據上論斷，應依道路交通管理處罰條例第87條第2項，道路
    交通事件處理辦法第19條前段，裁定如主文。
中    華    民    國   100    年    9     月    30    日
                  交通法庭    法  官  蔡欣怡
以上正本證明與原本無異。
如不服本裁定應於送達後5日內向本院提出抗告狀。
中    華    民    國   100    年    9     月    30    日
                              書記官  廖宜君